【裁判字號】    98,訴,1319
【裁判日期】    980430
【裁判案由】    違反藥事法等
【裁判全文】
臺灣臺中地方法院刑事判決  98年度訴字第1319號
公  訴  人  臺灣臺中地方法院檢察署檢察官
被      告  甲○○
選任辯護人  蔡振修律師
上列被告因違反藥事法等案件，經檢察官提起公訴（97年度偵字
第17448號），被告於本院受命法官行準備程序時，對於犯罪事
實為有罪之陳述，經本院合議庭裁定由受命法官獨任適用簡式審
判程序，判決如下：
    主    文
甲○○明知為偽藥而販賣，處有期徒刑柒月。緩刑貳年，並應向
公庫支付新臺幣拾萬元，及向指定之公益團體、地方自治團體或
社區提供肆拾小時之義務勞務，緩刑期間付保護管束。
扣案之「威而剛」偽藥貳顆、「犀利士」偽藥壹顆、「諾美婷」
偽藥（內有貳拾玖顆膠囊）壹盒、「威而剛」偽藥參瓶、「威而
剛」偽藥壹盒、「威而剛」偽藥貳拾玖顆，均沒收。
    犯罪事實及理由
一、本案認定之犯罪事實如下：
  (一)甲○○係臺中市○區○村路○段六七三號「翔鶴大藥局」之
    負責人，以經營藥局販賣各種藥品為業，明知「CIALIS」（
    中文名稱「犀利士」）膜衣錠，係美商禮來ICOS有限公司（
    下稱美商禮來公司）所生產，並由該公司在我國合法販售之
    藥品；VIAGRA（中文名稱「威而剛」）膜衣錠，係美商輝瑞
    產品公司（下稱美商輝瑞公司）所生產之藥品，而美商輝瑞
    公司在國內之合法代理販售藥商為輝瑞大藥廠股份有限公司
    ；REDUCTIL（中文名稱「諾美婷」）膠囊，係德商亞培公司
    （下稱德商亞培公司）所生產之藥品，且德商亞培公司在國
    內之合法代理販售藥商為美商亞培股份有限公司臺灣分公司
    ，又附件一至六所示之商標圖樣（其註冊號數、商標權人、
    商標名稱圖樣、專用期限、指定使用商品名稱均詳如各該附
    件所示），分別係美商禮來公司、美商輝瑞公司、德商亞培
    公司透過向我國經濟部中央標準局（現改制為智慧財產局）
    申請後，取得商標專用權之商標，該等商標現仍在專用期間
    ，未經商標專用權人授權，不得使用。詎甲○○於民國九十
    五年年中，明知某身份不詳者向其兜售之「犀利士」、「威
    而鋼」、「諾美婷」等藥品，並非美商禮來公司、美商輝瑞
    公司、德商亞培公司所生產或授權製造，而均係他人未經核
    准，擅自製造之偽藥，亦為未經各商標權人同意，在藥品之
    同一商品上，使用相同上述註冊商標之仿冒商標商品；且知
    悉藥品外觀及外包裝盒，分別有冒用商標權人名義，標示公
    司名稱、藥物名稱、圖樣之字樣，足以表示係各該商標權人
    公司製造生產意旨之字樣，為準私文書，另該「諾美婷」偽
    藥之包裝盒內，有偽以美商亞培公司名義所製作之英文仿單
    ，為私文書，竟意圖營利，基於販賣偽藥、販賣仿冒商標商
    品之單一犯意，販入四瓶（一瓶三十顆包裝）及數盒「威而
    鋼」偽藥、數盒（一盒三十顆包裝）「諾美婷」偽藥、數顆
    「犀利士」偽藥。後於九十七年七月三日，美商禮來公司、
    美商輝瑞公司、美商亞培股份有限公司臺灣分公司委派人員
    擔任顧客，前往「翔鶴大藥局」購買藥品，甲○○承前販賣
    偽藥、販賣仿冒商標商品之犯意，以及基於行使偽造私文書
    、行使偽造準私文書之犯意，將三顆「威而剛」偽藥（外觀
    上有仿冒「附件二之商標圖樣），二顆「犀利士」偽藥、一
    盒「諾美婷」偽藥（內有三十顆膠囊、藥品外觀及外包裝盒
    上，有仿冒附件四至六之商標圖樣，包裝盒內有偽造之英文
    仿單一張），分別以新台幣（下同）一千零五十元、九百元
    、二千元之價格，同時賣出給該位顧客，經各取樣一顆送驗
    後，發覺並非上述公司所生產之藥品。警方接獲報案，於九
    十七年七月十一日持本院核發之搜索票至「翔鶴大藥局」搜
    索，扣得「威而剛」偽藥三瓶（一瓶三十顆包裝）、「威而
    剛」偽藥一盒（一盒四顆包裝）、「威而剛」偽藥三十顆、
    「犀利士」偽藥一顆，各取樣一顆送驗後，確認亦非該等公
    司所生產之藥品。
  (二)案經美商輝瑞公司、美商禮來公司、美商亞培股份有限公司
    臺灣分公司委由劉騰遠律師訴由內政部警政署保安警察第二
    總隊第一大隊第二中隊報告台灣台中地方法院檢察署檢察官
    偵查起訴。
二、認定犯罪事實之證據名稱：
  (一)被告甲○○於偵查中及本院審理時之自白。
  (二)告訴代理人劉騰遠律師於偵查中之指述。
  (三)書證及物證部分：
    告訴人美商輝瑞公司、美商禮來公司、美商亞培股份有限
      公司所提出於九十七年七月三日所購得之三顆「威而剛」
      偽藥、二顆「犀利士」偽藥、一盒「諾美婷」偽藥外觀照
      片，暨「翔鶴大藥局」所出具之免用統一發票收據三紙。
    臺灣檢驗科技股份有限公司於九十七年九月二十二日所出
      具之檢驗報告五份（見台灣台中地方法院檢察署九十七年
      度核退字第一九二九號卷，頁七三至九十之一）、美商禮
      來公司所出具之科學調查報告二份（見台灣台中地方法院
      檢察署九十七年度偵字第一七四四八號卷，頁十三至二十
      二）、台灣台中地方法院檢察署檢察官勘驗筆錄、如起訴
      書附件一至六所示之商標資料。
    告訴人所提出九十七年七月三日所購得、經送驗完畢所剩
      餘之二顆「威而剛」偽藥、二顆「犀利士」偽藥、一盒「
      諾美婷」偽藥（內有二十九顆膠囊）。經送驗後之扣案「
      威而剛」偽藥三瓶、「威而剛」偽藥一盒、「威而剛」偽
      藥二十九顆。
  (四)臺灣高等法院被告全國前案紀錄表（被告素行之認定）。
三、查被告甲○○前未曾受有期徒刑以上刑之宣告，有臺灣高等
    法院被告全國前案紀錄表及臺灣臺中地方法院檢察署刑案資
    料查註紀錄表在卷可按。被告因一時失慮致犯本罪，其經此
    偵審教訓，當知謹慎而無再犯之虞，本院認所宣告之刑，以
    暫不執行為宜，爰併宣告緩刑二年，並命向公庫支付新臺幣
    十萬元，以勵自新。惟被告有明知為偽藥而販賣及違反商標
    法等情形，守法觀念顯有不足，為使被告於緩刑期間內，仍
    深知戒惕，避免緩刑之宣告遭撤銷，且導正其行為與法治之
    觀念，爰併宣告其於緩刑期間內，向指定之公益團體、地方
    自治團體或社區，提供四十小時之義務勞務，並依刑法第九
    十三條第一項第二款之規定，應於緩刑期間付保護管束，期
    能使被告於義務勞務過程及保護管束期間，確切明瞭其行為
    所造成之損害，並培養正確法治觀念。至於被告究應向何公
    益團體、地方自治團體或社區提供義務勞務，屬執行之問題
    ，應由執行檢察官斟酌全案情節及各公益團體、地方自治團
    體或社區之需求，妥為指定，併予敘明。
四、扣案之送驗完畢所剩餘之二顆「威而剛」偽藥、一顆「犀利
    士」偽藥、一盒「諾美婷」偽藥（內有二十九顆膠囊）。經
    送驗後之扣案「威而剛」偽藥三瓶、「威而剛」偽藥一盒、
    「威而剛」偽藥二十九顆，係屬被告犯商標法第八十二條之
    罪之仿冒商標商品，亦應依商標法第八十三條規定，宣告沒
    收（核按藥事法第七十九條第一項固規定：「查獲之偽藥或
    禁藥，沒入銷燬之」，但上開沒入銷燬之規定，係列於藥事
    法第八章「稽查及取締」內，而非列於第九章之「罰則」，
    其性質應屬行政秩序罰，屬行政機關依行政程序科罰之權限
    ，法院自不得越權於判決內諭知沒入銷燬，此經最高法院著
    有九十二年度台上字第二七八號判決意旨供參，附此載明）
    。
五、適用之法條：刑事訴訟法第二百七十三條之一第一項、第二
    百九十九條第一項前段、第三百十條之二、第四百五十四條
    第一項，藥事法第八十三條第一項、第八十六條第二項，商
    標法第八十二條、第八十三條，刑法第十一條、第二百十六
    條、第二百十條、第二百二十條第一項、第五十五條，第七
    十四條第一項第一款、第二項第四款、第五款、第九十三條
    第一項第二款。
本案經檢察官乙○○到庭執行職務。
中    華    民    國    98    年    4     月    30    日
              刑事第十七庭  法  官  張清洲
以上正本證明與原本無異。
如不服本判決，應於收送達後十日內向本院提出上訴書狀（應敘
述具體理由並附繕本），上訴於臺灣高等法院臺中分院。
上訴書狀如未敘述理由，應於上訴期間屆滿後二十日內補提理由
書於本院。
                            書記官  詹東益
中    華    民    國    98    年    4     月    30    日
附錄本案所犯法條全文
藥事法第83條
明知為偽藥或禁藥，而販賣、供應、調劑、運送、寄藏、牙保、
轉讓或意圖販賣而陳列者，處7年以下有期徒刑，得併科新臺幣5
百萬元以下罰金。
犯前項之罪，因而致人於死者，處7年以上有期徒刑，致重傷者
，處3年以上12年以下有期徒刑。
因過失犯第1項之罪者，處2年以下有期徒刑、拘役或科新臺幣30
萬元以下罰金。
第 1 項之未遂犯罰之。
藥事法第86條
擅用或冒用他人藥物之名稱、仿單或標籤者，處1年以下有期徒
刑、拘役或科或併科新台幣5萬元以下罰金。
明知為前項之藥物而輸入、販賣、供應、調劑、運送、寄藏、牙
保、轉讓或意圖販賣而陳列者，處6月以下有期徒刑、拘役或科
或併科新台幣3萬元以下罰金。
商標法第82條
明知為前條商品而販賣、意圖販賣而陳列、輸出或輸入者，處一
年以下有期徒刑、拘役或科或併科新臺幣5萬元以下罰金。
商標法第83條
犯前2條之罪所製造、販賣、陳列、輸出或輸入之商品，或所提
供於服務使用之物品或文書，不問屬於犯人與否，沒收之。
中華民國刑法第216條
（行使偽造變造或登載不實之文書罪）行使第210條至第215條之
文書者，依偽造、變造文書或登載不實事項或使登載不實事項之
規定處斷。
中華民國刑法第210條
偽造、變造私文書，足以生損害於公眾或他人者，處5年以下有
期徒刑。
中華民國刑法第220條
在紙上或物品上之文字、符號、圖畫、照像，依習慣或特約，足
以為表示其用意之證明者，關於本章及本章以外各罪，以文書論
。
錄音、錄影或電磁紀錄，藉機器或電腦之處理所顯示之聲音、影
像或符號，足以為表示其用意之證明者，亦同。


司法院資訊處製作；財團法人民間司法改革基金會備份。
